臺灣高等法院刑事裁定
109年度抗字第435號
抗  告  人  
即  被  告  洪翰威


上列抗告人即被告因偽造文書等案件，不服臺灣臺北地方法院中
華民國109年2月13日裁定（107年度訴字第541號），提起抗告，
本院裁定如下：
    主  文
抗告駁回。                                   
    理  由
一、原裁定意旨略以：抗告人即被告洪翰威（下稱被告）涉犯刑
    法第339條之4第1項第2款加重詐欺取財罪、第210條、第216
    條、第217條之偽造及行使偽造私文書、偽造署押印文罪、
    第339條第1項詐欺取財罪、違反個人資料保護法第41條之罪
    嫌等案件，經原審於108年11月21日依刑事訴訟法關於限制
    出境、出海規定之修正施行重為限制出境、出海處分，並於
    處分前訊問被告，並徵詢檢察官及原審辯護人意見（見原審
    卷第451頁）後，審酌被告雖否認犯行，然有檢察官所提出
    證人林Ｏ崴等證述及繳費通知、電信費用明細、收據、申請
    書、對話紀錄等件在卷可稽，足認被告涉犯上開罪嫌之嫌疑
    重大。況依起訴書、併辦意旨書及追加起訴書之犯罪事實所
    示，被告自104年9月至106年8月止所為前開犯行高達500餘
    次，犯罪所得甚鉅，衡以前開犯行如成立犯罪，當可預見被
    告將刑罰加身，並考量一般人趨吉避凶、脫免刑責、不甘受
    罰之基本人性，於客觀上可合理判斷其有畏罪逃亡之動機，
    得預期其逃匿以規避審判及刑罰之執行之可能性甚高。再酌
    以被告於105年間有頻繁出入境之紀錄，而本案犯罪所得迄
    均未扣案，足認被告有藏贓而逃亡之能力，自有相當理由可
    信被告有逃亡之虞。衡酌被告本案犯罪情節、危害社會秩序
    程度與其犯後態度，復衡以本案目前審理進度、國家刑事司
    法權之有效行使與社會治安維護之公共利益及被告人身自由
    受限制之權利影響程度等情，認仍有對被告施以限制出境、
    出海此一干預程度較為輕微之強制處分之必要，爰裁定被告
    自109年2月13日起限制出境、出海8月等語。
二、抗告意旨略以：本案起訴無非係認被告基於詐欺取財之犯意
    ，意圖以辦門號換現金之名目，招攬無意申辦手機門號使用
    之人，然各該門號皆有申辦人所親簽的客戶門號使用切結書
    ，且偽造高通話費用帳單，利用電信公司攜碼轉換優惠之制
    度從中詐取退金，該帳單乃係皇家、新安公司製作，並非被
    告提供，實不該認被告涉犯本案且罪嫌重大。其次，偵審期
    間被告每次均到庭，並在臺有固定之住居所，105年間多次
    出國均係與家人旅遊觀光，並無外國護照，在國外亦無事業
    、置產，本案被告亦無犯罪所得，因所得佣金均已繳交各該
    門號電信資費，故自無相當理由足認被告有逃亡之虞。且本
    案經原審法院裁定限制出境、出海已近2年，實不應再予以
    繼續限制出境、出海，爰請求撤銷原裁定，以維護權益等語
    。 
三、本院按：108年6月19日修正公布、同年12月19日施行之刑事
    訴訟法，增訂第八章之一限制出境、出海，其中第93之2條
    第1項規定被告犯罪嫌疑重大，除犯係最重本刑為拘役或專
    科罰金之案件外，有下列各款情形之一者，必要時檢察官或
    法官得逕行限制出境、出海：一、無一定之住居所者；二、
    有相當理由足認有逃亡之虞者；三、有相當理由足認有湮滅
    、偽造、變造證據或勾串共犯或證人之虞者。另增訂之第93
    之3條第2項後段並規定，審判中限制出境、出海每次不得逾
    8月，犯最重本刑為有期徒刑10年以下之罪者，累計不得逾5
    年，其餘之罪，累計不得逾10年。又依同日修正施行之刑事
    訴訟法施行法第7之11條第2項、第3項之規定，修正施行前
    ，偵查或審判中經限制出境、出海者，應於生效施行之日起
    2個月內，依刑事訴訟法第八章之一規定重為處分，逾期未
    重為處分者，原處分失其效力。依前項規定重為處分者，期
    間依刑事訴訟法第93條之3之規定重新起算。但犯最重本刑
    為有期徒刑10年以下之罪者，審判中之限制出境、出海期間
    ，連同原處分期間併計不得逾5年。從而，上開條文於108年
    12月19日施行後，於審判中，法院若認被告有刑事訴訟法第
    93之2條所定之情形，無論被告於修正施行前曾否經限制出
    境、出海，均得依各該規定逕為處分。又限制出境、出海處
    分，目的在防止被告逃亡，確保被告能於審判時到庭，以利
    刑事訴訟程序之進行，是考量解除限制出境、出海與否，應
    以訴訟進行及證據調查是否因此而受影響為其判斷依據。再
    限制住居、限制出境、出海僅在保全刑事偵查、審判、執行
    之順利進行，屬於刑事訴訟之保全程序，非為確定被告對於
    本案是否應負擔罪責與是否應科處刑罰之問題，故有關限制
    出境、出海之事由是否具備及必要性之審酌，並無需如犯罪
    事實之認定採嚴格證明法則，至「無合理懷疑之確信程度」
    。易言之，僅須依自由證明法則，對前揭要件事實證明至讓
    法院相信「很有可能如此」之程度即可。倘依卷內證據，被
    告犯罪嫌疑重大，確有滯留他國不歸而逃亡之可能性存在，
    即足影響審判之進行或刑罰之執行，依法當得為必要之限制
    出境、出海強制處分，以確保被告到庭接受審判或執行，核
    與憲法第10條保障人民居住、遷徙自由及同法第23條揭示之
    比例原則，尚無違背。且被告是否有限制出境、出海之原因
    及必要、限制出境、出海後其原因是否仍然存在，均屬事實
    認定問題，法院自有依法認定裁量，並按訴訟進行程度及其
    他一切情狀，斟酌認定之權。
四、本院查：
(一)被告因涉加重詐欺取財罪等案件，經檢察官提起公訴，認 
    被告犯刑法第339條之4第1項第2款加重詐欺取財罪、第210
    條、第216條、第217條之偽造及行使偽造私文書、偽造署押
    印文罪、第339條第1項詐欺取財罪、違反個人資料保護法第
    41條之罪嫌等案件，有檢察官起訴書所臚列之諸項證據可佐
    ，參以本案卷內相關事證，可認被告涉犯前開罪名之嫌疑重
    大。
(二)又訴訟進行發展具有浮動性，當事人心態隨之變化之可能性
    亦應一併衡量。依卷內證據，被告上開犯罪嫌疑重大，且案
    件被害人及告訴人甚眾，將來被訴之罪嫌若經審判有罪，所
    面臨之刑罰將非輕，衡諸刑罰常伴隨逃亡之高度可能性，及
    被告於經原審法院限制出境、出海前，有多次入出境之紀錄
    ，可見被告具有較足夠之經濟基礎與海外謀生能力，自有相
    當理由足認其有逃亡之虞。參酌我國司法實務經驗，即使在
    已繳交保證金、歷次訴訟程序均到庭之情況下，亦不乏有棄
    保潛逃，致訴訟無法續行或執行之例。
(三)原裁定依刑事訴訟法施行法第7之11條第2項、第3項前段、
    刑事訴訟法第93條之2第1項第2款、第93條之3第2項規定，
    裁定被告自109年2月13日起限制出境、出海8月，已敘明被
    告犯罪嫌疑重大，且有相當理由足認被告有逃亡之虞等旨，
    並就限制其權利之手段、受限制權利之種類及因限制其權利
    所得維護之公益等事項，妥為衡量，為確保將來訴訟程序之
    順利進行，乃選擇採取對其等侵害較輕微之手段等旨，經核
    與卷內資料尚無不合，認事、用法亦無違誤或不當，應予維
    持。
(四)被告雖以前詞置辯，然關於出境、出海與否之審查，其目的
    僅在判斷有無實施出境、出海處分之必要，無須經嚴格證明
    ，以經釋明得以自由證明為已足，如上述。被告抗告意旨所
    陳無非否認涉案，此係就實體上是否犯罪為爭執，不足以推
    翻原裁定認定限制出境、出海之必要性。被告另指無逃亡之
    虞云云，惟上開所謂之「有相當理由足認有…之虞」，其條
    件較之「有事實足認…之虞」為寬鬆。良以重罪（或加總合
    計之刑度重）常伴有逃亡之高度可能，而趨吉避凶、脫免刑
    責、不甘受罰乃基本人性，倘一般正常之人，依其合理判斷
    ，可認為其被訴之罪嫌疑重大之人，具有逃亡之相當或然率
    存在，即已該當「有相當理由」之認定標準，不以達到充分
    可信或確定程度為必要。而被告於短時間有頻繁出入境之紀
    錄及犯罪所得未扣案等情，認其為享受犯罪所得而具有潛逃
    出境之高度可能性，尚屬合理之判斷，是原審因應刑事訴訟
    法關於限制出境、出海修正施行，依法重為限制被告出境、
    出海之裁定，以確保刑事訴訟程序之進行，縱被告因此無法
    出境、出海而受有經濟損失，然此與確保國家刑罰權有效行
    使之公共法益相較，仍屬輕微，且被告在國境內移動、居住
    等權利亦無影響，自無違反比例原則。被告徒執前詞，指摘
    原裁定不當，尚不足取。
五、綜上所述，本件被告抗告核無理由，應予駁回。
據上論斷，應依刑事訴訟法第412條，裁定如主文。　　　　　
中　　華　　民　　國　　109 　年　　3 　　月　　31　　日
                  刑事第二十一庭審判長法　官  許宗和
　　　　　　　                        法  官  黃玉婷
　　　　　　　　　　　　　　　　　　  法　官  黃惠敏
以上正本證明與原本無異。
不得再抗告。
                                      書記官  吳錫欽
中　　華　　民　　國　　109 　年　　4 　　月　　1 　　日